臺灣高等法院高雄分院刑事判決　　 100年度上更(一)字第94號
上　訴　人
即　被　告　房國輝
選任辯護人　洪國欽律師
上列上訴人因毒品危害防制條例等案件，不服臺灣高雄地方法院
98年度重訴字第50號中華民國99年12月9 日第一審判決（起訴案
號：臺灣高雄地方法院檢察署98年度偵字第16214 號），提起上
訴，經判決後，由最高法院發回更審，本院判決如下：
     主  文
原判決關於房國輝部分撤銷。
房國輝共同犯運輸第一級毒品罪，處有期徒刑貳拾年。扣案之海
洛因拾塊（合計淨重3612.27公克，純度78.98%，純質淨重2852.
97公克）均沒收銷燬之。
     事  實
一、葉榮富為高雄市「盈萊有限公司」（下稱盈萊公司）負責人
    ，平日經營水產養殖及買賣，房國輝則係在越南從事水產買
    賣業務，2 人均明知海洛因係毒品危害防制條例所列之第一
    級毒品及管制進出口物品，竟共同謀議以盈萊公司名義進口
    魚漿、魚片貨櫃，在魚漿夾藏毒品之方式，自越南走私海洛
    因進口入台灣地區，雙方並約定均以行動電話簡訊方式連絡
    運輸毒品事宜，於民國（以下同）98年4 月底，葉榮富先行
    透過地下通匯匯款美金9 萬5 千元至越南，並指示房國輝負
    責在越南自不詳人士處取得第一級毒品海洛因10塊後，再由
    房國輝將上開毒品夾藏於欲進口之魚漿塊，而裝入編號WHLU
    0000000 號貨櫃內，由葉榮富藉由「盈萊公司」進口水產之
    名義，自越南進口上開貨櫃進入台灣。嗣於98年5 月27日該
    貨櫃抵達高雄港第63號碼頭後，經法務部調查局南部地區機
    動工作組、財政部高雄關稅局、台南縣警察局少年警察隊、
    高雄港務警察局、高雄市新興分局、海巡署台東查緝隊、基
    隆憲兵隊組成之專案小組查知葉榮富、房國輝業已走私海洛
    因入境，並於同日上午抵達高雄小港機場欲出境，乃由檢察
    官指揮專案小組成員前往高雄小港機場，拘提葉榮富、房國
    輝2 人到案，並扣得2 人使用之行動電話3 支，復帶同前往
    高雄港第63號碼頭查驗區，會同高雄關稅局人員開櫃查驗時
    ，當場查獲夾藏於魚漿內之海洛因10塊（合計淨重3612.27
    公克，純度78.98 ％，純質淨重2852.97 公克，起訴書誤載
    為8 塊）。
二、案經法務部調查局南部地區機動工作組移送台灣高雄地方法
    院檢察署檢察官偵查起訴。
    理  由
壹、證據能力部分：
一、按被告以外之人於偵查中向檢察官所為之陳述，除顯有不可
    信之情況者外，得為證據，此為刑事訴訟法第159 條之1 第
    2 項所明定。經查本件證人即同案被告葉榮富於偵查中就同
    案被告房國輝部分所為之陳述，業經具結以擔保陳述之可信
    性，且查無何顯不可信之情形，核之上開說明，自有證據能
    力得作為本件認定犯罪事實之依據。
二、按「法院或檢察官得囑託醫院、學校或其他相當之機關、團
    體為鑑定，或審查他人之鑑定，並準用第203 條至第206 條
    之1 之規定」、「鑑定之經過及其結果，應命鑑定人以言詞
    或書面報告」，亦分別為刑事訴訟法第208 條第1 項前段、
    第206 條第1 項定明定。是經法院或檢察官囑託相當之機關
    為鑑定後，經鑑定人以書面報告其鑑定之結果者，即屬同法
    第159 條第1 項所謂之「法律有規定者」，不受該條項規定
    「不得作為證據」之限制。且同法第208 條第1 項前段對於
    法院或檢察官囑託相當之機關為鑑定之情形，僅規定：「準
    用第203 條至第206 條之1 之規定」，至於同法第202 條有
    關「鑑定人應於鑑定前具結」之規定，則不在準用之列。故
    於法院或檢察官囑託相當之機關為鑑定，而該受囑託機關以
    書面報告鑑定結果之情形，既非屬依法應具結者。是同法第
    158 條之3 有關「證人、鑑定人依法應具結而未具結者，其
    證言或鑑定意見，不得作為證據」之規定，於此時即無適用
    之餘地。經查，本件法務部調查局關於扣案塊狀物是否屬於
    第一級毒品海洛因所為鑑定而出具之鑑定書，係臺灣高雄地
    方法院檢察署以事前概括選任方式指揮法務部調查局南部地
    區機動工作組逕行送請法務部調查局所為之鑑定，依上揭說
    明，上開鑑定書亦有證據能力。
貳、實體部分：
一、上開夾藏走私海洛因磚進口之事實，業據共同被告葉榮富於
    偵查、原審及本院前審中坦承不諱，並有上開塊狀物品10塊
    扣案可資佐証，且該10塊塊狀物品經檢驗結果確含海洛因成
    份（合計淨重3612.27 公克，含海洛因之純度78.98 ％，純
    質淨重2852.97 公克），有法務部調查局98年7 月16日調科
    壹字第09823019820 號鑑定書在卷可稽（見偵卷第103 頁）
    。又該海洛因磚10塊是在高雄港第63號碼頭查驗區，由警方
    會同高雄關稅局人員開櫃查驗時，當場查獲夾藏於魚漿內，
    足見共同被告葉榮富之自白核與事實相符，事證明確，共同
    被告葉榮富走私毒品海洛因犯行已堪以認定。
二、訊之上訴人房國輝固不否認上開接受共同被告葉榮富之託，
    由葉榮富在越南之友人將水產樣品，託之轉交給天龍水產有
    限公司辦理出口，惟否認共同走私海洛因磚，辯稱：伊不知
    道魚漿內夾藏有海洛因，伊未參與云云。惟查：
（一）上訴人房國輝於偵查中已坦承：「（問：你的工作？）答
      ：在越南經商」「（問：南機組今日在高雄港第63號碼頭
      查獲一只WHLU0000000 號內夾藏有十塊海洛因磚貨櫃是否
      你進口？）答：是，是我幫葉榮富處理帶進來的」「（問
      ：你如何幫他處理？）答：葉榮富知道我的經濟情況不好
      ，他問是否願意幫他帶四號毒品進口，一塊的價格是5 至
      6 萬元」「（問：你是否在越南幫他處理？）答：是葉榮
      富請人在越南將毒品交給我，我負責幫他把毒品裝進貨櫃
      內」「（問：夾藏的方式？）答：放在魚漿內，辨識的方
      式是魚漿的紙箱外面日期不同」「（問：有無其他意見陳
      述？）答：我今天在現場有配合檢調查案，供出夾藏毒品
      魚漿的位置，讓檢調能順利的偵案此案，請求從輕處理」
      等語不諱（見98年5 月27日偵查筆錄，即偵查卷第47頁）
      ；本院前審審理時上訴人房國輝辯稱：偵查筆錄是紀錄，
      不是筆錄云云，自非可採。又本院並未引用上訴人房國輝
      在調查局之詢問筆錄，辯護人質疑房國輝在調查局之詢問
      筆錄，即無庸審酌，附此敘明。又證人即同案被告葉榮富
      於偵查中亦陳稱：「（問：你是否有在98年5 月7 日以盈
      萊公司名義進口櫃號為WHLU0000000 號貨櫃，申報進口貨
      物為魚片及魚漿？）答：是」「（問：你是否透過貨櫃夾
      藏十塊海洛因磚來台？）答：是」「（問：海洛因來源？
      ）答：這部分是房國輝負責，我是負責在台灣接貨」「（
      問：整個毒品購買及裝運過程由何人負責？）答：房國輝
      」「（問：這批毒品如果成功走私可分得多少酬榮？）答
      ：房國輝可分得60多萬元，我的部分大概是120 萬元」「
      （問：走私的模式？）答：是用盈萊公司名義進口櫃，將
      海洛因磚夾藏在貨櫃的魚漿內，載到冷凍庫」等語（見98
      年5 月27日偵查筆錄，即偵查卷第45頁），上訴人葉榮富
      、房國輝2 人就房國輝於本件海洛因順利進口後可得之利
      益約60萬元一節，所述內容大致相符（房國輝於偵查中稱
      幫葉榮富帶四號毒品進口一塊的價格是5 至6 萬元），又
      一般得合法進口之物品何需夾藏於合法進口之魚漿中，且
      如非海洛因等價格貴重且被查獲後須負擔嚴重刑責之高度
      風險違禁物品，豈有僅係負責接貨裝櫃即可獲得60萬元之
      高報酬之理，又上訴人房國輝係在越南從事商務多年之人
      ，社會經歷豐富，對此應甚為瞭解，其於審理中翻異辯稱
      不知幫忙接貨裝櫃之物係海洛因云云，顯係事後卸責之詞
      ，不足採信。
（二）雖證人即同案被告葉榮富於原審審理中另證稱：本件被查
      獲之海洛因在越南裝櫃出來前，並未告知房國輝係海洛因
      等語，惟亦稱：房國輝有跟他們（指在越南之人士）接觸
      ，應該知道（是海洛因）等語（見原審卷第357 頁），依
      其證述僅謂未明確告知房國輝夾藏之物係海洛因，惟又謂
      房國輝應知情，其內容模擬兩可，不如上開其於偵查中所
      證述之內容明確，顯有迴護共同被告房國輝之嫌，自難作
      為有利被告房國輝之認定。又該證人即同案被告葉榮富本
      院前審審理時已肯定陳稱：「（問：你有無轉達給房國輝
      ，說這是什麼東西？）答：我有跟他提過，這個可能是違
      禁物品，你自己決定，是否要運送」「（問：他有無問你
      是何違禁物品，或是你講他聽了就算了？）答：他有問我
      是什麼東西，我有跟他講說是毒品」「（問：毒品用一塊
      來做夾帶，是否這樣跟他講，他就知道是海洛因？）答：
      應該是這樣」等語（見100 年5 月3 日本院前審審判筆錄
      ，即本院上訴審卷第180 頁），葉榮富已明確陳稱房國輝
      知道是夾藏海洛因，仍不能為上訴人房國輝有利之証明，
      且上訴人房國輝知悉夾藏物品辨識的方式是魚漿的紙箱外
      面日期不同（見98年5 月27日偵查筆錄），嗣後上訴人房
      國輝在小港機場大廳被捕，並押往第63號碼頭檢查其進口
      之貨櫃時，果在該貨櫃內之不同製造日期之魚漿內，啟出
      該10塊海洛因磚，並有上開10塊海洛因磚扣案可資佐証，
      且該10塊塊狀物品經調查局鑑驗結果確含海洛因成份，已
      如前述，足見上訴人房國輝確有參與本件10塊海洛因磚之
      走私進口。
    綜上所述，因上訴人房國輝在偵查中已坦承：「是葉榮富請
    人在越南將毒品交給我，我負責幫他把毒品裝進貨櫃內」「
    放在魚漿內，辨識的方式是魚漿的紙箱外面日期不同」等語
    ，又房國輝在小港機場大廳被捕，並押往第63號碼頭檢查其
    進口之貨櫃時，果在該貨櫃內之不同製造日期之魚漿內，啟
    出該10 塊 海洛因磚，事証明確，其於審理中翻異前供，辯
    稱：不知幫忙接貨裝櫃之物係海洛因云云，係事後翻異卸責
    之詞，不足採信，其犯行已堪認定。
（三）被告之辯護人於本院審理時，聲請勘驗夾藏海洛因毒品之
      魚漿樣本紙箱外觀，待證事項：證明紙箱外面標示之日期
      是否有不同？有無另作記號？經本院於100 年11月17日勘
      驗結果，該夾藏海洛因毒品之魚漿標本紙箱外面標示之生
      產日期為2009年3 月1 日，又「Expiry date」後面的冒號
      「：」被刮除，有勘驗筆錄可佐（見本院卷第100 頁反面
      、第101 頁）。
    查本案於98年5 月27日案發時，只扣押夾藏海洛因之魚漿外
    包裝紙箱1 個，而未夾藏海洛因之魚漿外包裝紙箱則未扣押
    （見偵卷第15頁）。故兩者紙箱外面標示之日期是否有不同
    ，則無法比較。又另從偵查卷第30頁至第41頁所附之照片觀
    之，亦看不出兩者紙箱外面標示之日期有何不同。但從上訴
    人房國輝在偵查中坦承：「放在魚漿內，辨識的方式是魚漿
    的紙箱外面日期不同」，及房國輝在小港機場大廳被捕，並
    押往第63號碼頭檢查其進口之貨櫃時，果在該貨櫃內之不同
    製造日期之魚漿內，啟出該10塊海洛因等情節已如前述，則
    就上訴人房國輝知情啟出之海洛因確係藏放該貨櫃內之不同
    製造日期之魚漿內一節，應可採信。
三、按海洛因為毒品危害防制條例第2 條第1 項第1 款所定之第
    一級毒品，且屬行政院依懲治走私條例第2 條第4 項授權公
    告之「管制物品項目及數額」所列甲項第4 款之管制進口物
    品，依法不得持有、運輸或私運進口。核上訴人葉榮富、房
    國輝2 人所為，均係犯毒品危害防制條例第4 條第1 項之運
    輸第一級毒品罪、懲治走私條例第2 條第1 項之私運管制物
    品進口罪。上訴人葉榮富、房國輝2 人持有第一級毒品海洛
    因之低度行為，已為運輸毒品之高度行為所吸收，不另論其
    持有毒品罪。上訴人葉榮富、房國輝2 人間，就上開走私毒
    品海洛因犯行，互有犯意聯絡及行為分擔，均應論以共同正
    犯。上訴人葉榮富、房國輝2 人係以一行為同時觸犯運輸第
    一級毒品罪及私運管制物品進口罪，為想像競合犯，應依刑
    法第55條規定從較重之運輸第一級毒品罪處斷。又運輸第一
    級毒品係法定刑為「死刑、無期徒刑」之罪，罪刑至為嚴峻
    ，被告房國輝固有上開運輸海洛因之行為，然參之被告房國
    輝係一時受誘而在越南交付海洛因予出口公司裝櫃運往國內
    ，其並非主導本件運輸海洛因之人，且運輸之毒品尚未流入
    市面造成實際危害，其亦未實際獲取龐大利益，其犯罪情節
    若遽處以販賣毒品罪之法定本刑，除無從藉由量刑顯示、區
    分行為人之惡性及犯罪情節輕重外，亦誠屬情輕法重，過於
    嚴苛，其犯罪情狀在客觀上足以引起一般同情，堪予憫恕，
    縱使科以法定最低刑度，猶為過重，爰就其所犯運輸第一級
    毒品罪，依刑法第59條之規定酌減其刑。
四、原審據以論處被告房國輝共同犯運輸第一級毒品罪，固非無
    見。惟查無期徒刑減輕者，為二十年以下十五年以上有期徒
    刑，刑法第65條第2 項定有明文。原判決理由欄對被告房國
    輝有述減輕其刑，卻量處被告房國輝有期徒刑22年，超過
    法定刑，顯有違誤。被告房國輝上訴，否認犯罪，雖無理由
    ，但原判決關於被告房國輝部分既有可議之處，仍應就此部
    分撤銷改判。審酌被告運輸之海洛因數量非少，對於國人健
    康及社會治安之潛在危害甚大，惟甫入境即為警查獲，尚未
    對國人造成具體毒害，被告房國輝未能坦承犯行，態度不佳
    及其他等一切情狀，量處有期徒刑20年。扣案之海洛因10塊
    （合計淨重3612.27 公克，純度78.98 ％，純質淨重2852.9
    7 公克），係屬第一級毒品，不問屬於犯人與否，應依毒品
    危害防制條例第18條第1 項前段規定沒收銷燬之。另扣得之
    行動電話3 支（門號為0000000000號、0000000000、000000
    0000000 ）尚無證據證明與本件運輸海洛因之犯行有關，爰
    不予宣告沒收。
五、共同被告葉榮富部分，業經原審判處罪刑確定，併此明。
據上論結，應依刑事訴訟法第369 條第1 項前段、第364 條、第
299 條第1 項前段，毒品危害防制條例第4 條第1 項、第18條第
1 項前段，懲治走私條例第2 條第1 項、第11條前段，刑法第11
條、第28條、第55條，判決如主文。
本案經檢察官蔡國禎到庭執行職務。
中    華    民    國  100     年    12    月    1     日
                  刑事第二庭    審判長法  官 林正雄
                                      法  官 黃壽燕
                                      法  官 邱明弘
以上正本證明與原本無異。
如不服本判決應於收受本判決後10日內向本院提出上訴書狀，其
未敘述上訴理由者，並得於提起上訴後10日內向本院補提理由書
狀（均須按他造當事人之人數附繕本）「切勿逕送上級法院」。
中    華    民    國  100     年    12    月    2     日
                                      書記官 林淑敏
附錄本判決論罪科刑法條：
毒品危害防制條例第4條第1項
製造、運輸、販賣第一級毒品者，處死刑或無期徒刑；處無期徒
刑者，得併科新臺幣2 千萬元以下罰金。